臺灣桃園地方法院小額民事判決
111年度桃保險簡字第105號
原      告  富邦產物保險股份有限公司

法定代理人  賴榮崇
訴訟代理人  潘炳煌
            陳銘鐘
            徐譽恆
被      告  方殷良
上列當事人間請求損害賠償事件，本院於民國111年8月1日言詞
辯論終結，判決如下：
　　主    文
被告應給付原告新臺幣柒萬肆仟玖佰貳拾陸元，及自民國一一一
年三月二十九日起至清償日止，按週年利率百分之五計算之利息
。
訴訟費用新臺幣壹仟元由被告負擔。
本判決得假執行。
    事實及理由
壹、程序部分：
一、按簡易訴訟之訴狀送達後，原告不得將原訴變更或追加他訴
    ，但擴張或減縮應受判決事項之聲明者，不在此限，民事訴
    訟法第436條第2項適用第255條第1項但書第3款定有明文。
    經查，原告起訴時請求：「被告應給付原告新臺幣（下同）
    25萬6,429元，及自起訴狀繕本送達翌日起至清償日止，按
    週年利率5％計算之利息。」（見本院卷第2頁），嗣於本院
    審理中減縮聲明為：「被告應給付原告7萬4,926元，及自起
    訴狀繕本送達翌日起至清償日止，按週年利率5％計算之利息
    。」（見本院卷第48頁），核係減縮應受判決事項之聲明，
    應予准許。
二、原告減縮請求為7萬4,926元，實質上已屬適用小額訴訟程序
    之案件，僅不及變更案號而已，是關於上訴費用計算、上訴
    之規定，均仍應適用小額訴訟程序，併此敘明。
三、被告經合法通知，未於最後言詞辯論期日到場，核無民事訴
    訟法第386條各款所列情形，爰依同法第436條之23準用第43
    3條之3規定，依職權由一造辯論而為判決。
貳、實體部分：
一、原告主張：被告於民國109年3月4日上午8時33分許，駕駛車
    牌號碼000-0000號營業大貨車（下稱肇事車輛），行經新北
    市林口區文化一路1段21巷內，倒車不慎碰撞靜止於路邊停
    車格內原告保戶楊月英所有車牌號碼000-0000號自用小客車
    （下稱系爭車輛），致系爭車輛受損，系爭車輛修復費用25
    萬6,429元，扣除折舊後為7萬4,926元，原告已依保險契約
    悉數理賠，爰依侵權行為及保險代位之法律關係提起本件訴
    訟等語，並聲明：如減縮後聲明。
二、被告未於言詞辯論期日到場，亦未提出書狀為任何聲明或陳
    述。
三、本院之判斷：
　㈠按因故意或過失，不法侵害他人權利者，應負損害賠償責任
    。汽車、機車或其他非依軌道行駛之動力車輛，在使用中加
    損害於他人者，駕駛人應賠償因此所生之損害，民法第184
    條第1項前段、第191條之2前段定有明文。次按汽車倒車時
    ，應顯示倒車燈光或手勢後，謹慎緩慢後倒，並應注意其他
    車輛及行人，道路交通安全規則第110條第2款定有明文。經
    查，被告於上開時地駕駛肇事車輛，倒車未注意後方車輛，
    不慎碰撞原告保戶楊月英所有之系爭車輛，致系爭車輛受損
    等情，有道路交通事故當事人登記聯單、現場圖、初步分析
    研判表、調查紀錄表、行車執照及照片等證據在卷可稽（見
    本院卷第5頁、第12頁、第22至27頁），堪信為真實。被告
    倒車未注意後方靜止停放之系爭車輛，自違反前開交通規則
    而有過失。又原告就被告上開行為無注意可能性，自無與有
    過失。從而，被告駕駛行為確有過失，應就本件事故負全部
    過失責任，且其過失行為與原告所受損害具有相當因果關係
    ，被告應負系爭車輛損害賠償之責。
　㈡按負損害賠償責任者，除法律另有規定或契約另有訂定外，
    應回復他方損害發生前之原狀；該項情形，債權人得請求支
    付回復原狀所必要之費用，以代回復原狀，民法第213條第1
    項、第3項定有明文。債權人所得請求回復原狀之必要費用
    ，倘以修復費用為估定其回復原狀費用之標準，修理時以新
    品換舊品時，應予折舊（最高法院108年度台上字第363號民
    事判決參照）。又在財產保險，被保險人因保險人應負保險
    責任之損失發生，對於第三人有損失賠償請求權者，保險人
    得於給付保險金額後，代位行使被保險人對於第三人之請求
    權，此觀保險法第53條第1項前段規定自明。此項保險人之
    代位權，係債權之法定移轉，不待被保險人另為債權讓與之
    表示（最高法院106年度台上字第439號民事判決參照）。經
    查，系爭車輛維修工資為4萬3,202元、零件21萬3,227元，
    總計為25萬6,429元，而原告已理賠系爭車輛上開維修費用
    等事實，有中華賓士桃園廠估價單、汽車險理賠申請書、照
    片及電子發票等證據附卷可參（見本院卷第4頁、第6至11頁
    ），依上開規定，原告自得請求被告應賠償系爭車輛因回復
    原狀所必要之費用。又依行政院所頒固定資產耐用年數表及
    固定資產折舊率之規定，非運輸業用客車、貨車之耐用年數
    為5年，依定率遞減法每年折舊1000分之369，另依營利事業
    所得稅查核準則第95條第6項規定「固定資產提列折舊採用
    定率遞減法者，以1年為計算單位，其使用期間未滿1年者，
    按實際使用之月數相當於全年之比例計算之，不滿1月者，
    以1月計」，而系爭車輛出廠日為105年2月，有行車執照在
    卷可稽（見本院卷第12頁），迄本件車禍發生時即109年3月
    4日，已使用4年2月，則零件扣除折舊後之修復費用估定為3
    萬1,724元（詳如附表之計算式），加計無須折舊之工資4萬
    3,202元，系爭車輛回復原狀費用為7萬4,926元（計算式：3
    萬1,724+4萬3,202元=7萬4,926）。
四、按給付無確定期限者，債務人於債權人得請求給付時，經其
    催告而未為給付，自受催告時起，負遲延責任。其經債權人
    起訴而送達訴狀，或依督促程序送達支付命令，或為其他相
    類之行為者，與催告有同一之效力。又遲延之債務，以支付
    金錢為標的者，債權人得請求依法定利率計算之遲延利息。
    但約定利率較高者，仍從其約定利率，而應付利息之債務，
    其利率未經約定，亦無法律可據者，週年利率為5％，民法第
    229條第2項、第233條第1項、第203條分別定有明文。經查
    ，上開侵權行為損害賠償債務為金錢債務，然無確定期限，
    亦無約定之利率，被告應自受催告時起，負遲延責任，給付
    週年利率5％遲延利息，而起訴狀繕本於111年3月18日寄存送
    達被告，有本院送達證書在卷可稽（見本院卷第46頁），於
    同年月28日生送達效力，原告請求自起訴狀繕本送達翌日即
    111年3月29日起至清償日止，按週年利率5％計算之遲延利息
    ，自有理由。
五、綜上所述，原告依侵權行為及保險代位之法律關係，請求被
    告給付原告7萬4,926元，及自111年3月29日起至清償日止，
    按週年利率5％計算之利息，為有理由，應予准許。
六、本件係依民事訴訟法第436條之8規定適用小額訴訟程序所為
    之判決，依同法第436條之20規定，應就被告敗訴之部分，
    依職權宣告假執行。
七、訴訟費用負擔之依據：民事訴訟法第78條，並依同法第436
    條之19第1項規定，確定訴訟費用額如主文第2項所示。至原
    告繳納之裁判費逾訴訟費用額1,000元部分，則因原告減縮
    訴之聲明，而不得列入訴訟費用，應由原告自行承受之。
中　　華　　民　　國　　111 　年　　8 　　月　　17　　日
                  桃園簡易庭  法  官  張明宏
以上為正本係照原本作成。
如不服本判決，應於送達後20日內，向本院提出上訴狀並表明上
訴理由，如於本判決宣示後送達前提起上訴者，應於判決送達後
20日內補提上訴理由書（須附繕本）。
如委任律師提起上訴者，應一併繳納上訴審裁判費。   
中　　華　　民　　國　　111 　年　　8 　　月　　17　　日
                              書記官　石曉芸
附表
折舊時間           金額
第1年折舊值        213,227×0.369=78,681
第1年折舊後價值    213,227-78,681=134,546
第2年折舊值        134,546×0.369=49,647
第2年折舊後價值    134,546-49,647=84,899
第3年折舊值        84,899×0.369=31,328
第3年折舊後價值    84,899-31,328=53,571
第4年折舊值        53,571×0.369=19,768
第4年折舊後價值    53,571-19,768=33,803
第5年折舊值        33,803×0.369×(2/12)=2,079
第5年折舊後價值    33,803-2,079=31,724
附錄：
一、民事訴訟法第436條之24第2項：
　  對於小額程序之第一審裁判上訴或抗告，非以其違背法令為
    理由，不得為之。
二、民事訴訟法第436條之25：
　  上訴狀內應記載上訴理由，表明下列各款事項：
　  ㈠原判決所違背之法令及其具體內容。
　  ㈡依訴訟資料可認為原判決有違背法令之具體事實。
三、民事訴訟法第471條第1項：（依同法第436條之32第2項規定
    於小額事件之上訴程序準用之）
    上訴狀內未表明上訴理由者，上訴人應於提起上訴後20日內
    ，提出理由書於原第二審法院；未提出者，毌庸命其補正，
    由原第二審法院以裁定駁回之。